臺灣高等法院臺南分院刑事裁定　　　　100年度毒抗字第337號
抗　告　人　林玉卿
上列抗告人因聲請觀察、勒戒案件，不服臺灣臺南地方法院中華
民國100年10月6日裁定（100年度毒聲字第469號）提起抗告，本
院裁定如下：
    主  文
抗告駁回。
    理  由
一、本件抗告意旨略以：抗告人即被告林玉卿素行良好，從無作
    奸犯科不良前科紀錄。抗告人出身於父母離異之單親家庭，
    高職畢業，民國100年5月間，因相依為命之母親罹患肝病，
    家境貧困，無力籌措醫療費用，抗告人迫於經濟壓力而至台
    南市大舞廳工作。抗告人於100年7月18日晚間某時應職場顧
    客邀約在台南市安平區○○○路○段416號「愛閣汽車旅館」
    內，為貪圖客人所欲給付之新台幣（下同）3千元小費，在
    不知情下誤食1顆客人交付之不明藥丸，而觸犯本罪。抗告
    人雖在舞廳工作，惟因入行時間不久，涉事未深，尤不曾接
    觸任何毒品，是抗告人在服用上開藥丸時，根本不知其係毒
    品，此已據抗告人於警訊中陳述甚詳在卷，雖為原審法院所
    不採，但抗告人所述上情，確係千真萬確之實情。抗告人固
    於上開時地誤食毒品1次，但自此以後不曾施用任何毒品，
    且無任何身體不適狀況出現，顯見抗告人並未成癮，自無令
    入勒戒處所觀察勒戒之必要，此可採集抗告人尿液送請鑑定
    為斷。為此，提起抗告，請求撤銷原裁定等語。
二、原裁定略以：抗告人即被告經警採尿送驗結果，呈MDMA陽性
    反應，有臺灣檢驗科技股份有限公司濫用藥物檢驗報告、送
    驗尿液及年籍對照表在卷可稽，足認抗告人確有施用第二級
    毒品MDMA之客觀犯行。抗告人於警詢、偵查中固抗辯其係為
    賺取3千元之小費，而吞服客人交付之不明藥丸，並未過問
    該藥丸是何物云云，惟根據抗告人於警詢供稱：客人有拿K
    煙給伊，後來客人有給伊3千元小費，要伊吃1顆藥丸等語，
    則該客人除提供摻有第三級毒品K他命之香菸外，另取出不
    明藥丸要求抗告人服用，衡情該藥丸亦係毒品之可能性極高
    ，抗告人理應有所預見，是抗告人主觀上具有施用毒品之不
    確定故意，應堪認定。爰依毒品危害防制條例第20條第1項
    ，觀察勒戒處分執行條例第3條第1項規定，裁定將抗告人送
    勒戒處所觀察、勒戒等語。
三、按犯毒品危害防制條例第10條之罪者，檢察官應聲請法院裁
    定，或少年法院（地方法院少年法庭）應先裁定，令被告或
    少年入勒戒處所觀察、勒戒，其期間不得逾2月，毒品危害
    防制條例第20條第1項定有明文。
四、經查：
  (一)抗告人林玉卿於警詢及偵查中坦承：伊經過朋友介紹到舞廳
    上班，客人於100年7月18日晚上要伊與另一位小姐到「愛閣
    汽車旅館」開Party，客人有拿K煙給伊。後來客人有給伊3
    千元小費，要伊吃一顆藥丸，伊不知道那是什麼，只吃半顆
    ，丟掉半顆等語（見警卷第4至6頁、偵卷第8頁），而抗告
    人為警查獲後所採集之尿液，經以酵素免疫分析法（EIA）
    初步篩檢，再以氣相層析質譜儀法（GC/MS）確認檢驗，檢
    驗結果呈MDMA陽性反應乙節，有臺南市政府警察局第一分局
    製作之送驗尿液及年籍對照表、台灣檢驗科技股份有限公司
    出具之濫用藥物檢驗報告各1紙在卷可稽（見警卷第9、10頁
    ）。按毒品施用後於尿液中可檢出之時間，受施用劑量及頻
    率、施用方式、飲水量之多寡、個人體質及其代謝情況等因
    素影響，因個案而異，一般可檢出之最長時限為MDMA服用後
    1至4天，有行政院衛生署管制藥品管理局91年10月3日管檢
    字第110436號函可憑。是本件抗告人尿液經檢驗結果，係呈
    陽性反應，依據上開函示意旨，足認抗告人於警詢及偵查中
    供稱伊於100年7月18日晚上某時服用之藥丸應為第二級毒品
    MDMA（俗稱搖頭丸）無誤。從而，抗告人確有施用第二級毒
    品MDMA（俗稱搖頭丸）之犯行，應堪認定。又抗告人未曾接
    受過觀察勒戒或強制戒治處分，有臺灣高等法院被告前案紀
    錄表在卷可查，揆諸前揭規定，檢察官即應聲請法院裁定令
    抗告人入勒戒處所觀察、勒戒。
  (二)抗告人雖以前揭情詞置辯；惟查：
  1.按刑法第13條第2項之不確定故意（學理上亦稱間接故意、
    未必故意），係指行為人對於構成犯罪之事實預見其發生，
    而此發生不違背本意，存有「認識」及容任發生之「意欲」
    要素（最高法院100年度台上字第3890號判決意旨參照）。
    查抗告人與舞廳客人至汽車旅館舉辦派對，該客人除拿出第
    三級毒品K他命外，又拿出不明藥丸，衡諸常情，抗告人當
    可預見該藥丸亦為毒品之可能性甚高，卻為賺取小費3千元
    ，而仍予以吞服，容任施用毒品之結果發生，則抗告人係基
    於施用第二級毒品MDMA（俗稱搖頭丸）之不確定故意（間接
    故意）而吞服該藥丸甚明。抗告人事後否認伊有不確定故意
    ，辯稱伊根本不知上開藥丸為毒品云云，委非可採。
  2.又按毒品危害防制條例所規定之觀察、勒戒或強制戒治處分
    ，其立法意旨在幫助施用毒品者戒除毒癮，消滅施用毒品之
    人再次施用毒品之危險性，核其處分之性質非為懲戒受處分
    人。原裁定令抗告人入勒戒處所施以觀察、勒戒，究其本質
    乃係治療而非處罰，且觀察、勒戒係針對受處分人將來之危
    險所為預防、矯治措施之保安處分，以達教化與治療之目的
    ，可謂刑罰之補充制度，毒品危害防制條例本身所規定之觀
    察、勒戒及強制戒治等保安處分，雖兼具自由刑之性質，卻
    有刑罰不可替代之教化治療作用，而觀察、勒戒既屬用以矯
    治、預防受處分人反社會性格，具社會保安功能之保安處分
    ，且抗告人確有前揭施用毒品之行為，自有予以矯治並預防
    其將來繼續施用之必要性，而應令入勒戒處所觀察、勒戒。
    是故，抗告人辯稱其未成癮，無令入勒戒處所觀察勒戒之必
    要云云，亦非可採。
五、綜上所述，原裁定准許檢察官之聲請，將抗告人送勒戒處所
    觀察、勒戒，本院經核並無違誤。從而，抗告意旨以前揭情
    詞指摘原裁定不當，提起本件抗告，請求撤銷原裁定，為無
    理由，應予駁回。
六、據上論結，應依刑事訴訟法第412條，裁定如主文。
中    華    民    國   100    年    11    月    1     日
                  刑事第三庭    審判長法  官  高明發
                                      法  官  楊清安
                                      法  官  張季芬
以上正本證明與原本無異。
不得再抗告。
                                      書記官  廖文靜
中    華    民    國   100    年    11    月    2     日